臺灣臺中地方法院刑事判決　　　　　　 100年度易字第1743號
公　訴　人　臺灣臺中地方法院檢察署檢察官
被　　　告　賴金妙
選任辯護人　趙德韻律師
　　　　　　詹仕沂律師
被　　　告　黃淑娟
上列被告因背信案件，經檢察官提起公訴（99年度偵續字第207
號），本院判決如下：
    主  文
賴金妙、黃淑娟均無罪。
    理  由
一、公訴意旨詳如附件起訴書所載。
二、按犯罪事實應依證據認定之，無證據不得認定犯罪事實；不
    能證明被告犯罪者，應諭知無罪之判決，刑事訴訟法第154
    條第2項、第301條第1項分別定有明文。又刑事訴訟法第161
    條第1項規定：檢察官就被告犯罪事實，應負舉證責任，並
    指出證明之方法。因此，檢察官對於起訴之犯罪事實，應負
    提出證據及說服之實質舉證責任。倘檢察官所提出之證據，
    不足為被告有罪之積極證明，或所指出證明之方法，無從說
    服法院以形成被告有罪之心證，基於無罪推定之原則，自應
    為被告無罪判決之諭知，最高法院著有92年台上字第128號
    判例可資參照。
三、本件公訴人認被告賴金妙、黃淑娟涉犯刑法第342條第1項之
    背信罪嫌，無非係以證人即達人診所臺中店員工蕭方（起
    訴書誤載為蕭宛方）、陳文蘋、侯淑靜、鄧琬菱、陳玉青等
    人於偵查中證稱被告賴金妙曾指示她們銷售如起訴書附表所
    示之圓生康健公司產品，並說可獲得10％的業績獎金，是用
    現金發放，證人即圓生康健股份有限公司（下稱圓生康健公
    司）負責人卓順鴻於偵查中證述達人診所是透過白濤碩向圓
    生康健公司訂貨，及證人白濤碩於偵查中證稱被告賴金妙曾
    以個人名義向其購買圓生康健公司產品，並以現金支付款項
    等為其論據。訊之被告2人固承認案發時在達人診所臺中店
    分別擔任副店長、會計之職，惟均堅決否認有何背信犯行，
    皆辯稱：我們都是依照達人診所的決策在做，從來沒有自行
    或透過其他員工向客人推銷診所以外的產品，更沒有起訴書
    所謂私自進貨扣除獎金及成本後，朋分差額的事實等語。
四、證據能力之說明
  (一)按除顯有不可信之情況外，從事業務之人於業務上或通常業
    務過程所須製作之紀錄文書、證明文書，得為證據，刑事訴
    訟法第159條之4第2款定有明文。本件卓順鴻提出之圓生康
    健公司應收帳款明細表（見偵續卷第81-83頁）、身體脂肪
    體組成健康管理表（見本院卷(一)第132頁）各1份，均係其經
    營圓生康健公司業務上所須製作之紀錄文書，於製作當時顯
    無預見將來有提出作為證物而刻意造假之可能，且公訴人、
    被告2人及辯護人均未提出該等文書有何顯不可信之情況，
    亦不爭執其真實性，參諸上開說明，自具有證據能力，而得
    為證據。
  (二)次按被告以外之人於審判外之陳述雖不符刑事訴訟法第159
    條之1至之4等4條之規定，而經當事人於審判程序同意作為
    證據，法院審酌該言詞陳述或書面陳述作成時之情況，認為
    適當者，亦得為證據；當事人、代理人或辯護人於法院調查
    證據時，知有刑事訴訟法第159條第1項不得為證據之情形，
    而未於言詞辯論終結前聲明異議者，視為有前項之同意，同
    法第159條之5定有明文。立法意旨在於傳聞證據未經當事人
    之反對詰問予以核實，原則上先予排除。惟若當事人已放棄
    反對詰問權，於審判程序中表明同意該等傳聞證據可作為證
    據；或於言詞辯論終結前未聲明異議，基於尊重當事人對傳
    聞證據之處分權，及證據資料愈豐富，愈有助於真實發見之
    理念，且強化言詞辯論主義，使訴訟程序得以順暢進行，上
    開傳聞證據亦均具有證據能力。查下述經本院於審判期日調
    查並引用作為認定被告2人無罪之被告以外之人於審判外之
    陳述，依全部卷證資料顯示，其等作成之狀態，並無違背個
    人意思而為陳述，或其他違法取供之情形，且公訴人、被告
    2人及辯護人於本院準備程序時，均已明確表示對於證據能
    力部分無意見，復於本院審理中亦不爭執證據能力及真實性
    ，且本院審酌該等陳述作成當時，並無不當取供之情形，復
    為本院事實認定之重要依據，認為以之作為本案之證據均屬
    適當，故應認均具有證據能力。
五、經查：
  (一)證人即達人診所臺中店光療師（即美容師，起訴書誤載為先
    療師）蕭方、陳文蘋、鄧琬菱、陳玉青、業務部副理侯淑
    靜等人於偵查中固曾證述被告賴金妙有指示她們銷售圓生康
    健公司產品，並說可以拿到10％之現金業績獎金，惟證人蕭
    方等人均未證稱被告賴金妙指示其等銷售之圓生康健公司
    產品來源係由被告賴金妙透過白濤碩私自向圓生康健公司進
    貨，證人陳文蘋、侯淑靜更證稱：不清楚這些東西是公司進
    的，還是被告賴金妙個人進的等語（見偵續卷第69頁）。由
    上開證人之證詞，僅能證明被告賴金妙有指示蕭方等人在
    達人診所臺中店銷售圓生康健公司產品之事實，尚無從證明
    蕭方等人所銷售之圓生康健公司產品，係被告賴金妙透過
    白濤碩私自向圓生康健公司進貨。
  (二)證人即達人診所總公司總經理林品如於偵查及本院審理時固
    均證稱：被告賴金妙任職期間，達人診所尚未開始向圓生康
    健公司叫貨，臺中店內所販售的圓生康健公司產品，都不是
    公司進的貨云云，然按告訴人之告訴，係以使被告受刑事訴
    追為目的，是其陳述是否與事實相符，仍應調查其他證據以
    資審認，最高法院著有52年台上字第1300號判例可資參照。
    林品如在本案中係受告訴人蔡時安委任而居於告訴代理人之
    身分，其所為之陳述，是否確與事實相符，自有詳加調查其
    他證據以資審認之必要。
  (三)關於達人診所臺中店究竟自何時、由何人、以何方式告知店
    內員工開始銷售圓生康健公司產品，證人侯淑靜於本院審理
    時證稱：乳清蛋白、NCI1、清身體驗、海洋系列保養品等圓
    生康健公司產品，是林品如安排賴金妙去上抗衰老的課程，
    回來後說要在臺中店開始試賣，是白濤碩跟賴金妙一起跟我
    們大家說要試賣，地點是在達人診所臺中店，只有口頭公告
    ，沒有書面，口頭公告的時間是在卓順鴻帶儀器到臺中店作
    教育訓練之前，白濤碩與賴金妙共同講說試賣期間的獎金比
    較高，是10％，而且是用現金支付，那時所有品項的DM都有
    拿到現場，我當時就有跟白濤碩、賴金妙確認過獎金的比例
    及支付方式，當時臺中店是由白濤碩負責，白濤碩同時是管
    理部及業務部的主管，圓生康健公司產品包括海洋系列保養
    品，與公司其他產品都放在一起，沒有單獨擺放的情形，領
    貨程序也沒有不同，都要填寫提貨單，放置產品的櫃子有上
    鎖，鑰匙放在櫃台，由值班人員或會計保管，圓生康健公司
    產品試賣2、3個月後，我發現我領到的獎金跟我的業績不符
    合，我應該要領更多的錢，我去問白濤碩，白濤碩回答我說
    他正跟林品如處理中，要我再等一下，試賣期間是98年1月
    我去臺北之前回溯1個多月左右，97年聖誕節當天抽獎晚會
    我還有跟白濤碩見面確認獎金計算方式，白濤碩說臺中店他
    負責，因為白濤碩跟林品如是多年好友，白濤碩講我就相信
    等語（見本院卷(二)第42-49頁反面）。
  (四)證人侯淑靜上開證詞，與被告賴金妙於本院審理時供稱：是
    白濤碩在臺中店現場同時告知我跟侯淑靜有關試賣圓生康健
    公司產品、10％獎金及儀器教育訓練的事情，及證人即達人
    診所總公司管理部經理白濤碩於本院審理時證述：97年12月
    卓順鴻到臺中店作教育訓練之後，反應不錯，我推薦公司引
    進圓生康健公司產品，我有跟賴金妙及侯淑靜講，如果林品
    如同意的話，我會幫她們爭取獎金，我的意思是由圓生康健
    公司進貨給達人診所賣，達人診所多增加一些利潤，產品的
    銷售，都是由林品如決定，沒有我跟賴金妙一起決定的情形
    ，我是達人診所全省分店管理部的主管，97年7、8月之後，
    改成管理達人診所臺中店及高雄店，算是兼職，林品如一直
    對我很信任，我有跟賴金妙、侯淑靜說，我要去跟林品如談
    用這種方式銷售圓生康健公司商品，要多一點獎金，也有講
    到10％獎金的事情，但是後來林品如不同意等語（見本院卷
    (二)第47頁反面-49頁反面），互核相符，自堪信為真實。依
    證人侯淑靜、白濤碩及被告賴金妙前揭所述，足見被告賴金
    妙與證人侯淑靜相同，都是因為聽到深受林品如信任之直屬
    主管白濤碩告知臺中店要開始試賣圓生康健公司產品，且有
    10％業績獎金，致主觀上認知此為公司決策，始指示店內其
    他光療師向客戶推銷，且由證人侯淑靜上開所述：試賣期間
    是98年1月我去臺北之前回溯1個多月左右，試賣2、3個月後
    ，我發現我領到的獎金跟我的業績不符合，我應該要領更多
    的錢，我去問白濤碩，白濤碩回答我說他正跟林品如處理中
    ，要我再等一下等語，可知從白濤碩告知開始試賣後之2、3
    個月期間內，就可否在達人診所臺中店內銷售圓生康健公司
    產品一事，白濤碩仍在與林品如溝通中，而未告知或指示侯
    淑靜或被告賴金妙停止銷售圓生康健公司產品，侯淑靜及被
    告賴金妙自無從得知所謂林品如不同意之事，此亦與起訴書
    附表所記載達人診所臺中店客戶購買圓生康健公司產品之日
    期均集中在97年12月至98年2月這2、3個月期間之情相符。
  (五)被告賴金妙既係聽從其直屬主管白濤碩之言，而指示臺中店
    內光療師銷售圓生康健公司產品，並告知有10％業績獎金，
    自不能以前揭陳玉蘋等人所述被告賴金妙有指示其等銷售圓
    生康健公司產品，並曾領取以現金發放之10％獎金，即逕推
    論被告賴金妙之行為成立背信，仍應審究被告賴金妙是否有
    起訴書所指「透過白濤碩私自向圓生康健公司進貨」之事實
    。依照起訴書附表之記載，被告賴金妙透過白濤碩私自向圓
    生康健公司進貨之產品，計有：(1)售價新臺幣（下同）3600
    元之「清身體驗」（起訴書附表有部分誤載為親身體驗）17
    組、(2)售價9900元之「海洋系列保養品套組」（含日霜、晚
    霜、巨星、金藻、潔顏、青春液等6個品項）17組、售價
    2980元之精華液1組、售價2980元之精華凝膠3組、售價2280
    元之青春液2組、售價3280元之日霜1組、(3)售價1800元之「
    扭轉密碼」2組、(4)售價1800元之乳清蛋白43組、(5)「NCI1
    」5組。關於被告賴金妙透過白濤碩向圓生康健公司購買之
    產品名稱及數量，證人即圓生康健公司負責人卓順鴻於檢察
    官99年11月4日偵訊時已提出其出貨給白濤碩全部品項之應
    收帳款明細表（見偵續卷第81-83頁），並於本院審理時證
    稱：我出貨給白濤碩的部分，全部就是如同偵續卷第81頁所
    記載，沒有其他的等語（見本院卷(二)第50頁反面）。另證人
    白濤碩亦於同日偵訊時當庭就卓順鴻提出之應受帳款明細表
    核對，並就其交給被告賴金妙之產品部分在該明細表上打勾
    註記，且於本院審理中證述：偵查中我打勾的才是交給賴金
    妙等語（見本院卷(一)第95頁反面）。而經比對上開應收帳款
    明細表其上經白濤碩打勾註記表示交付予被告賴金妙部分，
    與起訴書附表所列產品名稱相同者，則計有：(1)「清身體驗
    」15組、(2)「NCI1」2組、(3)「海洋系列保養品套組」2組（
    偵續卷第82頁原標示10組，第83頁標示退貨5組，白濤碩於
    本院審理時並證稱：留下來的5組，有3組是我自己留著，剩
    下2組給賴金妙，所以我在應收帳款明細表上劃掉改成2，見
    本院卷(一)第97頁反面），可見被告賴金妙透過白濤碩所取得
    之圓生康健公司產品，與起訴書附表產品名稱相同者，僅有
    「清身體驗」15組、「NCI1」2組、「海洋系列保養品套組
    」2組。被告賴金妙既未透過白濤碩取得任何「扭轉密碼」
    或「乳清蛋白」，自不可能有公訴人所指其利用不知情之員
    工銷售如起訴書附表所載「扭轉密碼」2組、「乳清蛋白」
    43組之情事，且被告賴金妙透過白濤碩所取得之「清身體驗
    」僅有15組、「NCI1」僅有2組、「海洋系列保養品套組」
    僅有2組，與公訴人所指被告利用不知情之員工銷售如起訴
    書附表所示之「清身體驗」17組、「海洋系列保養品套組」
    17組、「NCI1」5組，亦差距甚大，起訴書之記載，顯與事
    實不合。
  (六)至於被告賴金妙雖從白濤碩處取得圓生康健公司產品「清身
    體驗」15組、「NCI1」2組、「海洋系列保養品套組」2組，
    惟其堅決否認有私自利用店內光療師銷售其所取得之上述產
    品，供稱：「海洋系列保養品套組」2組白濤碩說要放在店
    內給員工或客人試擦，其他的是我參加減重專案圓生康健公
    司提供的產品等語，核與證人白濤碩於本院審理中證述：97
    年聖誕節我到達人診所臺中店，並帶了這2組海洋系列產品
    贈送給賴金妙（見本院卷(二)第49頁），及證人即案發當時擔
    任光療師於被告賴金妙離職後代理副店長之施淨馨於本院審
    理時證稱：當時臺中店內有海洋之星保養套組的試用品，是
    放在公開場合，美容師都可以去拿（見本院卷(二)第40頁反面
    -41頁）、證人侯淑靜於本院審理時證稱：臺中店內有海洋
    系列產品的試用品，都放在辦公室裡面，沒有特別單獨放置
    或上鎖（見本院卷(二)第45頁），暨證人卓順鴻於本院審理時
    證稱：賴金妙當時參加減重專案，我有提供試用品，包括清
    身體驗、油洗洗、LEANS2等，這些東西是寄到白濤碩那邊，
    透過白濤碩交給賴金妙，這些與偵續卷第81頁以下我出貨給
    白濤碩的部分是重複的，我從來沒有帶任何海洋系列產品到
    達人診所臺中店去（見本院卷(二)第50頁）等語，均屬相符，
    並有卓順鴻提出之圓生康健公司身體脂肪體組成健康管理表
    1紙附卷可稽（見本院卷(一)第132頁），堪認被告賴金妙前揭
    所辯，確係屬實。
  (七)綜據前述，被告賴金妙係經由其直屬主管白濤碩告知臺中店
    要開始試賣圓生康健公司產品，轉而指示店內光療師進行銷
    售，而無另外私自取得圓生康健公司產品指示店內光療師銷
    售，則其行為尚與背信罪無涉。而被告賴金妙既無公訴人所
    指透過白濤碩私自向圓生康健公司進貨並利用不知情之員工
    向客戶推銷之背信行為，則同案被告黃淑娟自無所謂與被告
    賴金妙有背信之犯意聯絡或行為分擔可言，從而亦不構成背
    信罪。
六、綜上所述，本件依公訴人提出之證據及其指出之證明方法，
    尚不足證明被告2人有起訴書所載透過白濤碩私自向圓生康
    健公司進貨，並利用不知情之員工向客戶推銷之背信犯罪事
    實。此外，本院復查無其他任何積極證據，足以證明被告2
    人有公訴人所指犯行，即屬不能證明被告2人犯罪，依法應
    諭知被告2人均無罪之判決。
據上論斷，應依刑事訴訟法第301條第1項前段，判決如主文。
中    華    民    國   100    年    10    月    5     日
                  刑事第四庭    審判長法  官  吳進發
                                      法  官  李婉玉
                                      法  官  羅智文
以上正本證明與原本無異。
如不服本判決應於收受送達後10日內向本院提出上訴書狀，並應
敘述具體理由；其未敘述上訴理由者，應於上訴期間屆滿後20日
內向本院補提理由書（均須按他造當事人之人數附繕本）「切勿
逕送上級法院」。
                                      書記官  洪菘臨
中    華    民    國   100    年    10    月    5     日